最高法院民事裁定　　　　　　九十四年度台抗字第一一七六號
　　再 抗告 人　甲○○○○○.
 　　　　　　　 力科技股份有限公司）
　　　　　　　　　　　　D, .
　　法定代理人　MICHAEL.
　　再 抗告 人　美商茂力科技股份有限公司台灣分公司
　　法定代理人　高　立
　　共　　　同
　　訴訟代理人　陳哲宏律師
　　　　　　　　翁雅欣律師
上列再抗告人因與 O2 MICRO INTERNATIONAL LIMITED 等間請求
損害賠償事件，對於中華民國九十四年十月六日台灣高等法院第
二審裁定（九十四年度抗字第九九八號），提起再抗告，本院裁
定如下：
    主  文
原裁定廢棄，應由台灣高等法院更為裁定。
    理  由
本件再抗告人於第一審提起九十二年度智字第一０號損害賠償訴
訟，經第一審核定第一項聲明之訴訟標的價額為新台幣二千萬元
，並於民國九十二年五月二十六日裁定命再抗告人繳納裁判費二
十二萬零二元，經再抗告人如數繳納後，嗣第一審法院於九十四
年三月七日裁定核定系爭聲明之訴訟標的價額為一億九千五百萬
元。再抗告人就該裁定提起抗告。原法院駁回其抗告，係以：核
定訴訟標的價額涉及裁判費之繳納，屬於訴訟之程式要件。再抗
告人對於第一審法院九十四年三月七日裁定有關訴訟標的價額核
定部分提起抗告，惟其於同年月二十二日即遵上開裁定如數繳納
尚欠之裁判費，第一審法院嗣於九十四年七月十九日為第一審判
決，諭知：再抗告人之訴及假執行聲請均駁回，再抗告人並已提
起第二審上訴。第一審訴訟程序已終結，並經再抗告人提起第二
審上訴，則第一審有關訴訟標的價額核定之裁定，牽涉再抗告人
第二審上訴費之繳納，依民事訴訟法第四百三十八條本文之規定
，並受本案訴訟之第二審法院審判，第一審法院已無從再就其本
案事件重新核定訴訟標的價額之餘地，即再抗告人對第一審法院
九十四年三月七日所為裁定提起本件抗告，已無實益，因而駁回
再抗告人之抗告等詞，為其論據。
惟按第一審終局判決前之裁判，有就訴訟程序發生爭執，須先以
裁定為解決，或於訴訟進行中，當事人就各種獨立之攻擊防禦方
法或中間爭點為爭執，須以中間判決先行裁判，就此裁定或中間
判決，因與終局判決之判斷有所牽涉，無待當事人聲明不服，即
得隨同上訴並受第二審法院之審判。但依法不得聲明不服之裁定
，既不得與終局判決同時聲明不服，自不受上訴審之判斷；又既
得以抗告聲明不服之裁判，自不必使與對終局判決同時聲明不服
，故上開兩種終局判決前之裁判不在此限。此觀之民事訴訟法第
四百三十八條之立法意旨自明。訴訟標的價額之核定，九十二年
六月二十五日修正公布之民事訴訟法第七十七條之一第四項已明
定得為抗告。訴訟標的之核定價額既涉及訴訟費用之徵收，而訴
訟費用如有溢收情事時，法院應依聲請並得依職權以裁定退還之
，民事訴訟法第七十七條之二十八定有明文。則再抗告人就第一
審法院於九十四年三月七日有關訴訟標的價額核定之裁定提起抗
告，即難謂無抗告之實益，原裁定未見及此，遽以上開情詞，為
不利再抗告人之裁定，尚有可議。再抗告論旨，指摘原裁定不當
，求予廢棄，為有理由。
據上論結，本件再抗告為有理由。依民事訴訟法第四百九十五條
之一第二項、第四百七十七條第一項、第四百七十八條第二項，
裁定如主文。
中　　華　　民　　國　九十四　年　 十二　 月　二十二　日
                      最高法院民事第七庭
                          審判長法官  劉　延　村
                                法官  劉　福　來
                                法官  陳　重　瑜
                                法官  黃　秀　得
                                法官  陳　國　禎
      本件正本證明與原本無異
                                      書  記  官
中　　華　　民　　國　九十五　年 　 一  　月　　三　　日
                                                      J
